【裁判字號】    95,交抗,252
【裁判日期】    950413
【裁判案由】    違反道路交通管理處罰條例
【裁判全文】
臺灣高等法院交通事件裁定             95年度交抗字第252號
抗  告  人
即受處分人    甲○○
上列抗告人因違反道路交通管理處罰條例案件，不服台灣台北地
方法院，中華民國95年3月17日所為第一審裁定（94年度交聲字
第561號），提起抗告，本院裁定如下：
    主  文
抗告駁回。
    理  由
壹、原裁定以：
一、按汽車行駛時，駕駛人應注意車前狀況，並隨時採取必要之
    安全措施，道路交通安全規則第94條第3項定有明文。又汽
    車駕駛人，駕駛汽車撞傷正執行勤務中之警察，吊銷其駕駛
    執照，並處新台幣（下同）30,000元以上60,000元以下罰鍰
    ，且3年內不得考領駕駛執照，道路交通管理處罰條例第61
    條第1項第3款、第2項及第67條第2項定有明文。
二、本件異議人即受處分人甲○○於民國（下同）94年2月17日1
    8時20分許，駕駛車牌號碼AF-846號大有巴士「信義幹線」
    民營公車，沿臺北市○○○○○道第5車道東向西行駛至該
    路與公園路交岔路口，右轉公園路時，其前車頭撞及正在公
    園路南往北方向第1、2車道之間，面對北方測量機車倒地痕
    ，正執行交通勤務中之警察黃文南而肇事，並致黃文南受有
    後腹腔出血及腹內高壓症、骨盆腔骨折、薦椎骨折、膀胱破
    裂、肝機能損害及右下肢肌力損傷之傷害，嗣經警舉發有撞
    傷執行交通勤務中警察之違規事實，受處分人申訴後，經原
    處分機關臺北市交通事件裁決所審查結果，仍認受處分人有
    前開行為，而依道路交通管理處罰條例第61條第1項第3款等
    規定，於94年5月11日裁處受處分人30,000元之罰鍰，並吊
    銷其駕駛執照，且於3年內不得考領駕駛執照等情，有臺北
    市政府警察局舉發違反道路交通管理事件通知單（北市警交
    大字第AXX036669號）、臺北市交通事件裁決所違反道路交
    通管理事件裁決書（北市裁一字第裁22-AXX036669號）、道
    路交通事故初步分析研判表、現場圖、交通事故補充資料表
    、交通事故談話紀錄表等件可稽。
三、異議意旨略以：受處分人於本件車禍發生時，天色已暗，且
    天候下雨，轉彎至公園路時，不知車前適有正執行交通勤務
    中之警察，因本件交通事故發生時，正執行交通勤務中之警
    察並未放置任何明顯標示俾警告往來通行之車輛，亦無任何
    警戒物存在，況駕駛人所駕駛之民營公車於右轉彎時有視覺
    死角，致未能及時發現黃文南警員係於該處處理另案交通事
    故勤務。又道路交通管理處罰條例第61條第1項第3款規定，
    無區別故意、過失責任之輕重程序，亦不論遭撞傷之正執行
    交通勤務中之警察受傷程度如何，均為吊銷駕駛執照之處分
    ，顯違道路交通管理事件統一裁罰基準及處理細則第43條之
    精神所在，亦不合乎比例原則云云。
四、經查：
  (一)訊據異議人坦承確有於前揭時地撞及警員黃文南，致黃文南
    警員受有後腹腔出血及腹內高壓症、骨盆腔骨折、薦椎骨折
    、膀胱破裂、肝機能損害及右下肢肌力損傷之傷害等事實，
    惟以前揭情詞置辯。
  (二)然查，警員黃文南係接到值班無線電呼叫在公園路及凱達格
    蘭大道路口有車禍，而駕駛巡邏車前往處理，到達現場時，
    警員黃文南將巡羅車開啟警示燈停於路口東北角，並穿著反
    光雨衣在公園路南向北第1及第2車道之間，南向北測量另案
    交通事故之機車倒地刮地痕，突然遭異議人所駕駛之AF-846
    號民營公車從其右後背撞及，致其倒地等情，業據黃文南於
    94年3月7日警詢時指述明確，此有該交通事故談話紀錄表附
    卷可稽，並有臺北市政府警察局交通大隊第四組員安郁邦、
    蔡輝煌書具之報告附卷可按，復有中正一分局員警服勤時間
    表、現場照片、交通事故補充資料表等件附於臺灣臺北地方
    法院檢察署94年度偵字第4269號偵查卷內可稽，參以異議人
    於本院審理時亦自承於其右轉時，公車右側即巡邏車，其轉
    彎弧度較大，有壓到公園路中心線，當時有一部計程車從其
    左側先行右轉公園路等情，堪認異議人轉彎時已看到黃文南
    警員所駕巡邏車停於凱達格蘭大道與公園路東北角，而當時
    為交通尖峰時段，衡情往來車輛甚多，況先於異議人右轉之
    計程車已安然通過該路段，顯見事故發生時，對於黃文南警
    員身著反光雨衣在公園路南往北車道執行處理交通事故勤務
    乙節，應無不能注意之情事存在，惟異議人疏未注意車前狀
    況，貿然右轉前行，而撞傷正執行交通勤務中之警察之違規
    事實，洵屬明確。異議人辯稱警員處理交事故時，未放置標
    識、警告物，致其未能及時發現執勤警員云云，不足採信。
  (三)另本件異議人固執以：道路交通管理處罰條例第61條第1項
    第3款未區分故失、過失責任或傷勢輕重，一律吊銷駕駛執
    照並不合理等詞，請求免依原處分處罰，惟按汽車駕駛人駕
    駛汽車有撞傷正執行交通勤務中之警察之情形者，吊銷其駕
    駛執照，並處30,000元以上60,000元以下罰鍰，且於3年內
    不得考領駕駛執照，道路交通管理處罰條例第61條第1項第3
    款、第2項及第67條第2項分別定有明文，上開處罰規定不以
    駕駛人駕駛汽車違反道路交通安全規則為要件，只須駕駛汽
    車撞傷正執行交通勤務中之警察即為已足，且無論重傷或輕
    微傷害均應包括在內，揆其立法旨趣乃為保障執行交通勤務
    警員之安全，故令汽車駕駛人負特別之注意義務（司法院（
    73）廳刑一字第542號函參照）；且按法律得定名為法、律
    、條例、通則，此經中央法規標準法第2條規定甚明，上開
    「道路交通管理處罰條例」之規定，為經立法院依立法程序
    制定通過、總統公布之現行「法律」，於未經法定程序修正
    、廢止或宣告失效前，具有法律之拘束效力，除有一望即知
    之明顯悖於人性尊嚴或侵害基本權利之情形而為當然無效者
    外，行政機關依法行政，即難認有何違誤，查本件異議人前
    揭違規事實既屬明確，前揭法條規定抑或有其立法意旨之特
    殊考量，尚屬現行有效之法律，舉發機關之依法舉發、原處
    分機關於法定處罰範圍內裁處異議人30,000元之罰鍰，及吊
    銷其駕駛執照，且於3年內不得考領駕駛執照，均屬於法有
    據，受處分人請求免依原處分處罰，尚屬無據，其異議為無
    理由，應予駁回。
貳、經核原裁定上開認事用法，洵無違誤。抗告意旨略以：抗告
    人即受處分人於本件交通事故發生當日，因天色已暗，正值
    下雨，其縱然已盡相當之注意義務，亦難及時發現身著反光
    雨衣之警員黃文南，是其就本事件並無故意或過失可言；且
    道路交通管理處罰條例第61條嚴重剝奪法院裁處之權限，基
    於法官有獨立之違憲審查權，上開條例應屬違憲云云。惟查
    ，抗告人於原審審理時已自承於其右轉時，公車右側即巡邏
    車，其轉彎弧度較大，有壓到公園路中心線，當時有一部計
    程車從其左側先行右轉公園路等情，堪認抗告人轉彎時已看
    到黃文南警員所駕巡邏車停於凱達格蘭大道與公園路東北角
    ，當知已有狀況，且當時為交通尖峰時段，往來車輛甚多，
    又天色昏暗視線因下雨而不佳，抗告人本即應加倍注意行車
    交通狀況，況先於異議人右轉之計程車已安然通過該路段，
    顯見事故發生時，對於黃文南警員身著反光雨衣在公園路南
    往北車道執行處理交通事故勤務乙節，抗告人應無不能注意
    之情事存在，其疏未注意車前狀況，貿然右轉前行，而撞傷
    正執行交通勤務中之警員黃文南，並造成其身體嚴重傷害，
    已屬重大過失，抗告人辯稱其並無過失或視覺有死角云云，
    洵無足採；又道路交通管理處罰條例第61條第1項第3款並未
    區分故意、過失責任或傷勢輕重，一律吊銷駕駛執照，上開
    條例處罰規定不以駕駛人駕駛汽車違反道路交通安全規則為
    要件，只須駕駛汽車撞傷正執行交通勤務中之警察即為已足
    ，且無論重傷或輕微傷害均應包括在內，揆其立法旨趣乃為
    保障執行交通勤務警員之安全，故令汽車駕駛人負特別之注
    意義務（司法院（73）廳刑一字第542號函參照）此業經原
    裁定於理由中論述綦詳，且上開「道路交通管理處罰條例」
    之規定，為經立法院依立法程序制定通過、總統公布之現行
    「法律」，於未經法定程序修正、廢止或宣告失效前，具有
    法律之拘束效力，行政機關依法行政，即難認有何違誤；又
    法官依據法律獨立審判，憲法第80條定有明文，故依法公布
    施行之法律，法官應以其為審判之依據，不得認定法律為違
    憲而逕行拒絕適用。雖法官於審理案件時，對於應適用之法
    律，依其合理之確信，認為有牴觸憲法之疑義者，得許其先
    行聲請大法官解釋，但無自行審查違憲與否之餘地，本件經
    本院審理後，認尚無抵觸憲法之疑義，自無聲請大法官解釋
    之必要，是抗告人指摘上開條例違憲，亦無足取。從而，原
    審裁定駁回抗告人不服原處分之聲明異議，經核並無不當，
    本件抗告為無理由，應予駁回。
據上論斷，應依道路交通案件處理辦法第26條，刑事訴訟法第41
2條，裁定如主文。
中    華    民    國    95    年    4     月    13    日
                  刑事第十庭    審判長法  官  劉景星
                                      法  官  李春地
                                      法  官  陳志洋
以上正本證明與原本無異。
不得再抗告。
                                      書記官  王韻雅
中    華    民    國    95    年    4     月    14    日


司法院資訊處製作；財團法人民間司法改革基金會備份。
